【裁判字號】    98,上訴,4858
【裁判日期】    990520
【裁判案由】    妨害風化
【裁判全文】
臺灣高等法院刑事判決                98年度上訴字第4858號
上  訴  人  臺灣新竹地方法院檢察署檢察官
被      告  乙○○
選任辯護人  扶助律師余信達律師
被      告  丙○○
指定辯護人  本院公設辯護人郭書益
上列上訴人因被告妨害風化案件，不服臺灣新竹地方法院96年度
訴字第35號，中華民國98年11月9 日第一審判決（起訴案號：臺
灣新竹地方法院檢察署95年度偵字第2274號、第2556號），提起
上訴，本院判決如下：
    主  文
上訴駁回。
    理  由
壹、證據能力之認定部分：
    按被告以外之人於審判外之陳述，雖不符刑事訴訟法第159
    條之1 至之4 等四條之規定，而經當事人於審判程序同意作
    為證據，法院審酌該言詞陳述或書面陳述作成時之情況，認
    為適當者，亦得為證據；又當事人、代理人或辯護人於法院
    調查證據時，知有刑事訴訟法第159 條第1 項不得為證據之
    情形，而未於言詞辯論終結前聲明異議者，視為有前項之同
    意，同法第159 條之5 定有明文。立法意旨在於傳聞證據未
    經當事人之反對詰問予以核實，原則上先予排除。惟若當事
    人已放棄反對詰問權，於審判程序中表明同意該等傳聞證據
    可作為證據；或於言詞辯論終結前未聲明異議，基於尊重當
    事人對傳聞證據之處分權，及證據資料愈豐富，愈有助於真
    實發見之理念，且強化言詞辯論主義，使訴訟程序得以順暢
    進行，上開傳聞證據亦均具有證據能力。查本件下列所引用
    之被告以外之人於審判外之陳述，因公訴人、被告二人及其
    辯護人均於本院準備程序及審理時表示無意見（見本院卷第
    81頁、第98頁反面至第111 頁），且迄至言詞辯論終結前未
    再聲明異議，而本院審酌上開證據資料製作時之情況，無不
    當取供及證明力明顯過低之瑕疵，且經本院於審判期日依法
    進行證據之調查、辯論，被告於訴訟上之程序權已受保障，
    故揆諸前開規定，認前揭證據資料應有證據能力。
貳、實體部分：
一、公訴意旨略以：被告丙○○、乙○○共同基於意圖營利以強
    暴、脅迫、恐嚇、監控使女子與他人為性交行為之犯意聯絡
    ，先由被告丙○○、乙○○指使李智澤（違反臺灣地區與大
    陸地區人民關係條例等案件，現由原審通緝中）、甲○○（
    違反臺灣地區與大陸地區人民關係條例等案件，業經原審以
    95年度訴字第573 號判決判處有期徒刑1 年2 月，緩刑3 年
    確定）前往大陸地區四川省物色欲來臺從事性交易工作之匡
    金華，再由甲○○於民國（下同）93年10月11日，在大陸與
    匡金華辦理「假結婚」手續，匡金華入境來臺後，甲○○發
    現匡金華年輕貌美且善解人意，雙方日久生情，匡金華想安
    定在臺生活，因而試圖脫離被告丙○○、乙○○之控制，被
    告丙○○、乙○○乃與朱毅凱、朱吉清、吳添景、郭根佑、
    周位橋等人率領10餘名小弟，於94年7 月14日21時許，由朱
    毅凱以電話通知甲○○前往新竹市○○路與成功路口會面後
    ，將甲○○強押至新竹市南寮漁港，迫使甲○○聯絡李智澤
    出面，被告丙○○、乙○○及朱毅凱等人駕駛車號6D-6059
    號自用小客車，再強押甲○○至桃園縣中壢市某海產店，手
    持電擊棒、掃把毆打甲○○，致甲○○受有頭部軀幹多處挫
    傷、肩及上臂多處位置挫傷及大腿挫傷等傷害，並迫使甲○○簽立新臺幣（下同）70萬元之本票（被告丙○○、乙○○
    此部分妨害自由及傷害等案件，前經原審先依協商判決程序
    各判處有期徒刑1 年4 月，減為有期徒刑8 月確定），復將
    匡金華強押至蕭錦隆出面承租位在新竹市○○街137 巷11弄
    4 號4 樓之6 、新竹市○○路129 號5 樓及新竹市○○路48
    5 巷4 號1 樓等處居住，以脅迫、毆打方式控制匡金華之行
    動自由，強迫匡金華與不特定男客為性交易行為，資以償還
    甲○○所積欠之上開債務，因認被告丙○○、乙○○強迫匡
    金華從事性交易，均涉犯刑法第231 條之1 第1 項圖利強制
    使人為性交罪嫌。
二、按犯罪事實應依證據認定之，無證據不得認定犯罪事實，不
    能證明被告犯罪者，應諭知無罪之判決，刑事訴訟法第154
    條第2 項、第301 條第1 項分別定有明文。又犯罪事實之認
    定，應憑證據，如未能發現相當證據，或證據不足以證明，
    自不能以推測或擬制之方法，作為裁判基礎；且認定犯罪事
    實所憑之證據，雖不以直接證據為限，間接證據亦包括在內
    ，然而無論直接證據或間接證據，其為訴訟上之證明，須於
    通常一般之人均不致有所懷疑，而得確信其為真實之程度者
    ，始得據為有罪之認定，倘其證明尚未達到此一程度，而有
    合理之懷疑存在而無從使事實審法院得有罪之確信時，即應
    由法院為諭知被告無罪之判決（最高法院40年臺上字第86號
    、76年臺上字第4986號判例意旨參照）。再檢察官對於起訴
    之犯罪事實，仍應負提出證據及說服之實質舉證責任，倘其
    所提出之證據，不足為被告有罪之積極證明，或其指出證明
    之方法，無從說服法院以形成被告有罪之心證，基於無罪推
    定之原則，自應為被告無罪判決之諭知（最高法院92年度臺
    上字第128 號判例意旨參照）。再告訴人或被害人之陳述如
    無瑕疵，且就其他方面調查又與事實相符，固足採為科刑之
    基礎，倘其陳述尚有瑕疵，而在未究明前，遽採為論罪科刑
    之根據，即難認為適法。所謂無瑕疵，係指被害人所為不利
    被告之陳述，與社會上之一般生活經驗或卷附其他客觀事證
    並無矛盾而言，至所謂就其他方面調查認與事實相符，非僅
    以所援用之旁證足以證明被害結果為已足，尤須綜合一切積
    極佐證，除認定被告確為加害人之外，在推理上無從另為其
    他合理原因之假設而言（最高法院61年台上字第3099號判例
    要旨及92年度台上字第2984、5580號判決要旨參照）。
三、公訴人認被告丙○○、乙○○涉犯上開罪嫌，無非以下列事
    證為主要論據：
  (一)被告乙○○、丙○○、共同被告朱毅凱、吳健國、蕭錦隆、
    郭根佑、朱啟宏、吳添景於警詢及偵查中之供述、被害人匡
    金華、告訴人甲○○（即代號A1）於警詢及偵查中之指訴、
    南門綜合醫院出具之甲○○甲種診斷證明書。
  (二)共同被告朱吉清、鄧武民、周位橋、李岳龍、李易峻、張芳
    銘、吳佳書、徐培林、朱志宏、陳賢龍於警詢及偵查中之供
    述、被害人李螢錩、曹詩雅、蔡文輝於警詢及偵查中之指述
    、證人許勝忠、施永和、陳建銘、蔡明宗、蔡永順、林圓珠
    、邱盛豐、吳姵芬、湯坤錦、陳鐵仁、羅才證、羅振宏於警
    詢及偵查中之證述、證人彭及全於警詢中之證述、證人吳岳
    龍、林冠程、陳慧美於偵查中之證述、被害人陳丕尚、洪振
    泰、林志盈、張金生、郭書楷、代號C1、A3於警詢中之供述
    、告訴人林世興於警詢及偵查中之指訴。
  (三)新竹市警察局第一分局搜索筆錄、扣押物品目錄表，新竹市
    警察局第二分局搜索筆錄、扣押物品目錄表，內政部警政署
    刑事警察局搜索筆錄、扣押物品目錄表、照片10張、扣案物
    品、通訊監察錄音帶及譯文等。
四、訊據被告丙○○、乙○○固均坦認其等於94年7 月14日21時
    許，由朱毅凱出面電話邀約甲○○在新竹市○○路與成功路
    口會面後，夥同朱毅凱等人，先後將甲○○強押至新竹市南
    寮漁港、桃園縣中壢市某海產店，並將甲○○毆打成傷，迫
    使甲○○簽立70萬元之本票，且將與甲○○「假結婚」之大
    陸女子匡金華帶回新竹，先後安排住在新竹市○○路129 號
    5 樓、新竹市○○路485 巷4 號1 樓及蕭錦隆出面承租之新
    竹市○○街137 巷11弄4 號4 樓之6 等處，且使匡金華與不
    特定男客為性交易等事實不諱，惟均堅決否認有何強迫匡金
    華從事性交易之情事。被告丙○○辯稱：當初是李智澤請甲○○當人頭，由甲○○與匡金華「假結婚」後，辦理匡金華
    來臺賣淫賺錢，匡金華本來要在新竹賣淫，李智澤、甲○○
    卻將匡金華帶到中壢。94年7 月14日因甲○○欠伊錢，伊把
    他從新竹市○○路與成功路口押到南寮漁港，之後有到中壢
    市一家海產店吃飯，甲○○打電話叫匡金華過來，因匡金華
    在中壢沒有朋友，而伊在甲○○與匡金華「假結婚」前1 年
    即在大陸認識匡金華，匡金華當時也把李智澤、甲○○辦理
    「假結婚」的錢還清，想要到新竹賣淫賺錢，就自願跟伊回
    新竹，在伊旗下賣淫，並把每個月要付給甲○○的「相公費
    」交給伊抵債，並無強迫匡金華從事性交易等語。被告乙○○辯稱：94年7 月14日當天是丙○○打電話給伊，說甲○○
    欠他們錢，他們的小姐匡金華在中壢，要伊幫忙一下，伊就
    到新竹市○○路與成功路口押甲○○到南寮漁港，之後帶著
    甲○○到中壢海產店把匡金華找回來，伊並無強迫匡金華賣
    淫等語。
五、經查：
  (一)被告丙○○先透過甲○○認識李智澤，知悉李智澤係從事找
    人頭到大陸辦理「假結婚」，藉此申請大陸女子來臺賣淫之
    工作，乃出資10餘萬元，委請李智澤尋找一名大陸女子安置
    在被告丙○○經營之應召站。嗣李智澤指示人頭甲○○於93
    年10月11日與大陸女子匡金華「假結婚」後，安排匡金華於
    94年6 月20日入境臺灣，惟被告丙○○認李智澤、甲○○未
    通知匡金華已申請來臺，逕將匡金華帶到桃園縣中壢市某處
    應召，加上甲○○先前僱請之工人林世興積欠被告丙○○債
    務遲未清償，被告丙○○乃於94年7 月14日晚上，由朱毅凱
    出面邀約甲○○在新竹市○○路與成功路口會面後，夥同乙○○、朱毅凱、郭根佑等人將甲○○強押到新竹市南寮漁港
    催債、毆打，並要求甲○○聯絡李智澤出面處理相關匡金華
    之問題，待甲○○與李智澤聯絡約在桃園縣中壢市某海產店
    見面後，被告丙○○、乙○○即強押甲○○至該海產店，惟
    李智澤僅委請朋友帶匡金華到場，嗣被告丙○○、乙○○強
    逼甲○○簽立70萬元本票與借據後，將匡金華帶回新竹從事
    性交易等情，分別經：
  1.被告丙○○於偵查中供稱：李智澤是甲○○介紹認識，伊拿
    10幾萬元給李智澤、甲○○去大陸娶老婆回來，李智澤、甲○○卻將他老婆帶到中壢做應召，他們是欺騙伊的錢，後來
    伊找不到李智澤，有找到甲○○，才會於94年7 月14日對甲○○動粗等語（見95年度偵字第2274號卷第287 頁）；嗣於
    原審羈押庭訊問時供稱：甲○○當初介紹李智澤給伊，要以
    假結婚來臺賣淫的方式，辦1 個大陸妹給伊，伊錢給了李智
    澤，後來大陸妹也就是匡金華來臺灣後，李智澤、甲○○就
    把匡金華帶到中壢上班，伊叫甲○○把人交出來，因此有打
    他，且要他賠伊錢，他就簽70萬元本票給伊等語（見原審95
    年度聲羈字第61號卷第29至30頁）。
  2.被告乙○○於原審準備程序時供稱：94年7 月14日是丙○○
    打電話給伊，叫伊到中正路與成功路那邊，當天甲○○是被
    伊們押去南寮漁港，但是中壢是他自己說要去的，甲○○會
    被押是因為他欠丙○○錢，丙○○說甲○○欠他們錢，要去
    中壢找匡金華。伊說實話，丙○○跟伊說甲○○欠他們錢，
    他們的小姐匡金華在中壢，所以才帶著甲○○去把匡金華找
    回來等語（見原審卷(二)第19頁）。
  3.證人甲○○於警詢時供稱：94年7 月14日22時左右，伊接到
    朱毅凱的電話，他約伊到新竹市○○路與成功路口見面，伊
    一到現場就被丙○○、乙○○及20幾名小弟強押到新竹南寮
    漁港，因伊的工人林世興跟丙○○、乙○○等人經營的地下
    錢莊借5 萬元，後來還不起，丙○○、乙○○就轉向伊催討
    ，伊還不起，他們就強押毆打伊。另伊娶一名大陸老婆匡金
    華，是經由李智澤仲介辦理，丙○○透過伊打電話找李智澤
    ，李智澤告訴伊人在中壢，丙○○、乙○○等人就押伊至中
    壢找李智澤，當我們到中壢時李智澤已經逃跑了，丙○○、
    乙○○認為伊在騙他們，就開始毆打伊，並逼伊簽下70萬元
    本票等語（見95年度偵字第2556號卷(一)第84至85頁）；於偵
    查中具結證稱：伊太太是他們委託李智澤辦理「假結婚」來
    臺灣，因為伊太太的事情，乙○○、丙○○要找李智澤，他
    們有金錢糾紛，他們找不到李智澤，就把帳算到伊頭上，要
    伊簽1 張本票，當時伊太太匡金華也有在場等語（見94年他
    字第1123號卷第4 頁）。
  4.證人匡金華於警詢時供稱：伊後來才知道是丙○○與李智澤
    原本約定用「假結婚」辦理伊至臺灣賣淫，利用甲○○當伊
    假老公，甲○○被打是丙○○和李智澤有糾紛，丙○○找不
    到李智澤，叫甲○○找他出來，甲○○找不到人，丙○○就
    懷疑他們是一伙的，所以打甲○○，逼甲○○找李智澤和伊
    出來，後來甲○○透過朋友聯絡上李智澤，李智澤就叫他朋
    友載伊至中壢1 間海產店，伊有聽到丙○○他們教訓甲○○
    的吵鬧聲，後來他們把甲○○押走，伊被丙○○帶到新竹租
    屋的公寓（見95年度偵字第2556號卷(一)第89至90頁）；於偵
    查中供稱：李智澤要甲○○到大陸當人頭跟伊「假結婚」，
    伊與甲○○於93年10月11日（筆錄誤為11月11日）結婚，於
    94 年6月20日來臺依親後，被李智澤騙到中壢他朋友那邊賣
    淫，之後丙○○有毆打甲○○，並要伊住在新竹公寓內，且
    指揮蕭錦隆載伊去接客賣淫等語（見94年他字第1123號卷第
    64至68 頁）。
  5.證人即共同被告朱啟宏於警詢時、偵查中具結證稱：匡金華
    與甲○○「假結婚」是伊幫他們送件到出入境管理局辦理的
    ，當初是丙○○、乙○○出錢，甲○○當人頭，說好辦進來
    後甲○○每個月可拿假老公費3 萬元，但匡金華入境後被李
    智澤拐騙到中壢市，後來被丙○○、乙○○發現，便強押並
    毆打匡金華的人頭老公甲○○，逼甲○○找出李智澤，丙○○、乙○○就找到匡金華把她帶回新竹賣淫等語（見95年度
    偵字2556號卷(一)第49頁、第201 至202 頁）。
  6.證人即共同被告郭根佑於警詢時、偵查中一致證稱：94年7
    月14日丙○○、乙○○因林世興積欠債務，轉向甲○○催討
    ，遂誘騙甲○○至新竹市○○路與成功路口，強押甲○○至
    新竹市南寮漁港空地，因催討債務不成，丙○○、乙○○就
    叫我們打甲○○，強迫甲○○簽下70萬元本票等語（見95年
    度偵字第2274號卷(一)第95至96頁、第263 頁）。
  7.證人即共同被告朱毅凱於偵查中、原審具結證稱：李智澤安
    排甲○○到大陸與匡金華辦理「假結婚」，因李智澤要將匡
    金華帶走，甲○○就被打等語明確（見95年度2274號卷(一)第
    257 至258 頁、原審95年度聲羈字第61號卷第7 至8 頁）。
  8.依被告丙○○、乙○○上開供述，核與證人甲○○、匡金華
    、朱啟宏、郭根佑及朱毅凱上開證述內容相互勾稽，參酌被
    告乙○○於強押甲○○當日即94年7 月14日晚上11時50分許
    ，以門號0000000000號行動電話與持用門號0000000000號行
    動電話之人通話時表示：「……我花錢辦一個女的過來，那
    個人頭跟他是好朋友，那時跟我借35萬跑掉了，我追錢的時
    候被我修理，結果差不多過半年，他那個換帖（應指李智澤
    ）要給我帶一個女的回來，竟然進來3 個禮拜，我2 個兄弟
    （應指被告丙○○與乙○○）跟股東還不知，看狠不狠？沒
    花半毛，去大陸3 趟，用我的錢，2 個把我拐去中壢做，還
    住在家裡」、「我現在帶到人（應指甲○○）了，等一下要
    去中壢抓那個女的（應指匡金華）回來，你看我們花錢，他
    敢把人拐去，不怕我們抓到，還住在家裡」等語（見95年度
    偵字第2274號卷(一)第75頁），足認被告乙○○等人強押甲○○，係因被告丙○○、乙○○認其等出資辦理來臺之大陸女
    子匡金華遭李智澤、甲○○擅自帶往中壢等事實。另佐以卷
    附南門綜合醫院甲○○甲種診斷證明書、甲○○簽立之70萬
    元本票、借據、匡金華入出境資訊連結作業系統、匡金華護
    照資料各1 份等文件（見95年度偵字第2556號卷(一)第87頁、
    卷(二)第39頁、第40頁及原審卷(二)第52頁、第92頁），堪認被
    告丙○○、乙○○為向甲○○追債，同時處理匡金華入境後
    遭李智澤、甲○○擅自帶往中壢賣淫等事宜，始行強押甲○○等事實，是被告丙○○於原審審理時辯稱係甲○○欠錢才
    強押甲○○，而匡金華是自己想到新竹賣淫賺錢才隨同返回
    新竹云云，與法院認定之事實不符，無足採信。
  (二)證人匡金華於94年12月16日檢察官偵訊時固指稱「假結婚」
    入境臺灣後，與甲○○有感情，想安定生活，惟遭被告丙○○以威脅、毆打及控制行動自由等方式強迫賣淫賺錢云云（
    見94年他字第1123號卷第65頁）。惟證人匡金華於94年9 月
    14日16時20分許，因涉嫌違反兒童及少年性交易防制條例案
    件，在新竹市○○路1001號「湖山汽車旅館」為警逮捕移送
    後，經檢察官諭令警方將匡金華收容於大陸人民處理中心，
    迨於95年1 月13日將匡金華遞解出境等情，有新竹市警察局
    第一分局刑事案件移送書暨所附解送人犯報告書、偵查報告
    、臺灣新竹地方法院檢察署點名單及法務部入出境資訊連結
    作業各1 份在卷可考（見原審卷(二)第52頁、第77至82頁、第
    144 頁）。而證人匡金華為警查獲至經遞解出境期間，分別
    於94年9 月14日、12月15日、12月16日、12月23日接受警方
    或檢察官偵訊，製有警詢筆錄3 份、偵訊筆錄2 份，有卷附
    警、偵訊筆錄共5 份可證。細繹證人匡金華於94年12月16日
    證稱遭被告丙○○強迫賣淫賺錢前之94年9 月14日及同年12
    月15日2 份警詢筆錄內容，證人匡金華除曾於94年12月15日
    警訊時提及遭李智澤強逼賣淫等語外，未曾表示被告丙○○
    、乙○○有何控制其行動自由，甚或強迫其賣淫賺錢等情事
    ；如被告丙○○、乙○○確曾控制匡金華自由，並強逼匡金
    華賣淫賺錢，匡金華於94年9 月14日為警查獲時，理應即時
    請求警方協助，藉以擺脫被告丙○○、乙○○之控制，豈會
    對其所受之遭遇不置一詞。再者，警方於94年12月15日以匡
    金華為被告丙○○、乙○○違反組織犯罪條例案件關係人之
    身分，詢問證人匡金華接客賣淫係自願或遭強逼之情，證人
    匡金華更僅指稱：係遭李智澤強逼賣淫，被告丙○○只是叫
    其上班接客，其即上班接客等語（見95年度偵字第2556號卷
    (一)第90頁），是證人匡金華於94年12月16日檢察官偵訊時，
    改稱遭被告丙○○、乙○○控制行動自由及強逼賣淫云云，
    是否可信，尚非無疑。又警方於94年9 月14日查獲匡金華時
    ，發現匡金華持用之門號0000000000號及0000000000號行動
    電話內儲存甚多匡金華對外之通聯紀錄，有警方逐一記載之
    手機電話紀錄簿2 份在卷可佐（見原審卷(二)第94至108 頁）
    ，依該等行動電話通聯紀錄，已足推論匡金華於94年9 月14
    日為警查獲前，其對外通聯應甚為自由之事實，此與證人匡
    金華證述遭控制之情即有矛盾，而匡金華果真失去自由，甚
    至被強逼賣淫，其不思撥打電話向外求援，洵難理解。再匡
    金華於94年6 月20日入境不久，即遭李智澤帶到桃園縣中壢
    市某處接客賣淫，迨於94年7 月14日，李智澤委請朋友將匡
    金華帶到桃園縣中壢市某海產店，由被告丙○○將匡金華帶
    到新竹接客賣淫，其未與甲○○同住一起等情，業經證人匡
    金華於警詢時、偵查中證述明確（見95年度偵字第2556號卷
    (一)第89至90頁、94年他字第1123號卷第64至68頁），證人甲○○於94年9 月15日警詢時亦供稱其與匡金華並未同住，不
    知匡金華去向等語（見原審卷(二)第89頁），是證人匡金華指
    稱其「假結婚」來臺後，與甲○○有感情，想安定生活云云
    ，更難想像。而證人匡金華證稱遭控制自由、強迫賣淫等證
    詞，或有違常情，或與客觀事證有所矛盾，其此部分證詞已
    見瑕疵，自無從為被告丙○○、乙○○確有以威脅、毆打及
    控制行動自由等方式強迫匡金華賣淫之不利認定。
  (三)證人甲○○於警詢時、偵查中固均證稱被告丙○○、乙○○
    於94年7 月14日將匡金華強行押走賣淫抵債云云（見95年度
    偵字第2556號卷(一)第85至86頁、94年他字第1123號卷第4 頁
    ）。惟被告丙○○、乙○○前委請李智澤辦理匡金華來臺，
    欲將匡金華安置在被告丙○○所經營之應召站賣淫，惟匡金
    華入境後，因李智澤、甲○○擅自將匡金華帶到桃園縣中壢
    市應召，乃要求甲○○聯絡李智澤出面處理，經李智澤請朋
    友將匡金華帶至中壢某海產店，被告丙○○、乙○○即將匡
    金華帶回新竹等情，已如上述，而匡金華於94年7 月14日自
    上開海產店為被告丙○○、乙○○帶走前，甲○○即遭人強
    押至竹南山上乙節，業經證人匡金華於警詢時供稱：李智澤
    叫他朋友把伊載至中壢1 間海產店，伊聽到他們教訓甲○○
    的吵鬧聲，後來他們就把甲○○押走，伊被丙○○帶到新竹
    等語明確（見95年度偵字第2556號卷(一)第90頁），核與證人
    甲○○於偵查時證稱：他們先押伊到南寮，之後押伊到中壢
    ，再押回竹南山上等語大致相符（見94年他字第1123號卷第
    4 頁），可見甲○○未見聞匡金華隨同被告丙○○、乙○○
    離開中壢前往新竹之經過，是證人甲○○證述匡金華遭強行
    押走賣淫抵債云云，已難採信。證人甲○○雖另證稱匡金華
    於94年7 月28日晚上撥打電話告知遭被告丙○○、乙○○強
    行押走賣淫抵債云云，惟證人甲○○所述與匡金華電話談論
    之情縱然屬實，亦僅能證明匡金華曾對甲○○為上開言詞，
    與被告丙○○、乙○○將匡金華強行押走賣淫抵債之待證事
    項尚屬有間。況證人匡金華指訴遭被告丙○○控制自由、強
    逼賣淫之證詞有所瑕疵，已如上述，匡金華對證人甲○○所
    述上開言詞之真實性，自亦非無疑。加以匡金華於94年9 月
    14日涉嫌違反兒童及少年性交易防制條例案為警查獲後，警
    方於翌日即94年9 月15日傳訊證人甲○○到案說明時，證人
    甲○○僅表明未與匡金華同住，不知匡金華去向等語（見原
    審卷(一)第88至90頁），並未提及匡金華遭強押抵債之情，難
    認證人甲○○知悉相關內情，否則豈有於警方查獲匡金華後
    ，就此未為任何表示之理，是證人甲○○此部分所述，亦無
    足為被告丙○○、乙○○之不利認定。
  (四)證人吳健國於警詢時雖供稱：伊知道丙○○有從中壢強押匡
    金華回來，伊想大概是叫她在丙○○所經營的應召站工作等
    語（見95年度偵字第2556號卷(一)第64頁）；證人蕭錦隆於警
    詢時雖供稱：與朱毅凱聊天才知悉匡金華為丙○○、乙○○
    強押到新竹賣淫等語（見95年度偵字第2556號卷(一)第75頁）
    ，然證人吳健國既未供述其於94年7 月14日案發當時在場，
    此外，遍查全卷復無證人吳健國於案發當時親身見聞之證據
    ，是以證人吳健國所述，應與證人蕭錦隆同是聽聞他人轉述
    之訊息，證人吳健國及蕭錦隆上開證述內容，至多僅能證明
    其等聽聞他人提及被告丙○○、乙○○強押匡金華等言詞之
    事實，不足為被告丙○○、乙○○確有強押匡金華之不利認
    定。而被告丙○○、乙○○是否強押匡金華返回新竹，與其
    後強迫匡金華接客賣淫，亦屬二事，證人吳健國、蕭錦隆上
    開證詞，更無足據為認定被告丙○○、乙○○強迫匡金華賣
    淫之證據。
  (五)被告乙○○於強押甲○○當日對外通聯時，固曾提及：「…
    …我花錢辦一個女的過來，那個人頭跟他是好朋友，那時跟
    我借35萬跑掉了，我追錢的時候被我修理，結果差不多過半
    年，他那個換帖（應指李智澤）要給我帶一個女的回來，竟
    然進來3 個禮拜，我2 個兄弟（應指被告丙○○與乙○○）
    跟股東還不知，看狠不狠？沒花半毛，去大陸3 趟，用我的
    錢，2 個把我拐去中壢做，還住在家裡」、「我現在帶到人
    （應指甲○○）了，等一下要去中壢抓那個女的（應指匡金
    華）回來，你看我們花錢，他敢把人拐去，不怕我們抓到，
    還住在家裡」等語（見95年度偵字第2274號卷(一)第75頁）。
    惟觀諸上開通聯內容，被告乙○○上開通話之時間應是介於
    強押甲○○至新竹南寮漁港與前往桃園縣中壢市某海產店之
    間，亦即被告乙○○係於匡金華現身前為上開言詞，則被告
    丙○○、乙○○嗣於上開海產店究竟有無強押匡金華，即難
    逕依上開通聯資料證明，遑論以上開通聯資料據為被告丙○○、乙○○強迫匡金華賣淫之認定。
  (六)公訴人提出證人朱毅凱、郭根佑、吳添景、朱啟宏、陳賢龍
    、朱志宏、徐培琳於警詢或偵查中之證述，均係用以證明被
    告丙○○、乙○○經營應召站之犯行；另公訴人提出證人朱
    吉清、鄧武民、周位橋、李岳龍、李易峻、張芳銘、吳佳書
    於警詢及偵查中之供述；被害人李螢錩、曹詩雅、蔡文輝於
    警詢及偵查中之指述；證人許勝忠、施永和、陳建銘、蔡明
    宗、蔡永順、林圓珠、邱盛豐、吳姵芬、湯坤錦、陳鐵仁、
    羅才證、羅振宏於警詢及偵查中之證述；證人彭及全於警詢
    中之證述；證人吳岳龍、林冠程、陳慧美於偵查中之證述；
    被害人洪振泰、林志盈、張金生、郭書楷、代號C1、A3於警
    詢中之供述；告訴人林世興於警詢及偵查中之指訴，均係用
    以證明被告丙○○、乙○○經營地下錢莊之犯行；另其餘新
    竹市警察局第一分局搜索筆錄、扣押物品目錄表，新竹市警
    察局第二分局搜索筆錄、扣押物品目錄表，內政部警政署刑
    事警察局搜索筆錄、扣押物品目錄表、照片10張、扣案物品
    及通訊監察錄音帶及譯文等，均為被告丙○○、乙○○經營
    應召站或地下錢莊之佐證資料。則此部分證詞、指訴或相關
    證據資料，自均無從為被告丙○○、乙○○強迫匡金華性交
    易之認定。
六、按刑事訴訟法第161 條已於91年2 月8 日修正公布，修正後
    同條第1 項規定：檢察官就被告犯罪事實，應負舉證責任，
    並指出證明之方法。因此，檢察官對於起訴之犯罪事實，應
    負提出證據及說服之實質舉證責任，倘其所提出之證據，不
    足為被告有罪之積極證明，或其闡明之證明方法，無從說服
    法官以形成被告有罪之心證，基於無罪推定之原則，自應為
    被告無罪判決之諭知。本件公訴人提出之證據，經本院調查
    並全部審酌後，認公訴人所舉之證據，均不足以證明被告丙○○、乙○○有強迫匡金華從事性交易之情事，復無其他積
    極證據足資認定被告丙○○、乙○○有公訴人所指之上開犯
    行，即不能證明被告丙○○、乙○○犯罪，依法均應為被告
    丙○○、乙○○無罪判決之諭知。
七、查被告丙○○、乙○○因於94年7 月間，共同基於意圖使男
    女與他人為性交或猥褻行為，而容留、媒介營利之犯意聯絡
    ，使大陸女子匡金華等應召女子應召，並分得其等交易所得
    等犯行，業經被告二人於原審為認罪協商，並經原審（96年
    度訴字第35號）於96年9 月20日分別就被告丙○○判處有期
    徒刑1 年4 月，減為有期徒刑8 月確定，被告乙○○判處有
    期徒刑1 年，減為有期徒刑6 月確定，有該刑事判決書在卷
    可憑（見原審卷(一)第268 至278 頁）。而原審蒞庭檢察官雖
    於原審審理時就上開起訴事實更正為：被告乙○○、丙○○
    欲在新竹市設立應召站，乃先由其等指使李智澤、甲○○前
    往大陸地區四川省物色欲來台從事性交易工作之匡金華，再
    由甲○○於93年10月11日，在大陸與匡金華辦理「假結婚」
    手續，匡金華入境來台後，甲○○發現匡金華年輕、貌美且
    善解人意，雙方日久生情，匡金華想安定在臺生活，因而試
    圖脫離乙○○、丙○○之控制，且丙○○與甲○○又有債務
    糾紛。乙○○、丙○○、朱毅凱、朱吉清、吳添景、郭根佑
    、周位橋等人即率領10餘名小弟，於94年7 月14日21時許，
    由朱毅凱以電話通知甲○○前往新竹市○○路與成功路口會
    面，其等竟共同基於剝奪甲○○行動自由及傷害他人身體之
    犯意聯絡，先將甲○○強押至新竹市南寮漁港，迫使甲○○
    聯絡李智澤出面，乙○○、丙○○、朱毅凱等人駕駛車號6D
    -6059 號自用小客車，再強押甲○○前往桃園縣中壢市某海
    產店，手持電擊棒、掃把毆打甲○○，使甲○○受有頭部軀
    幹多處挫傷、肩及上臂多處位置挫傷及大腿挫傷之傷害，並
    迫使甲○○簽立70萬元之本票，再逼使甲○○、李智澤交出
    被害人匡金華。詎乙○○、丙○○為求索回甲○○積欠債務
    ，竟基於意圖使男女與他人為性交或猥褻行為，而容留、媒
    介以營利之犯意聯絡，將匡金華帶至由蕭錦隆出面所承租位
    於新竹市○○街137 巷11弄4 號4 樓之6 公寓內及新竹市○○路129 號5 樓、新竹市○○路485 巷4 號1 樓等地予以容
    留，再由乙○○、丙○○媒介匡金華與不特定男客為性交易
    行為，資以償還甲○○所積欠之上開債務，認被告丙○○、
    乙○○係涉犯刑法第231 條之罪等語（見原審卷(二)第264 頁
    ）。惟查：
  (一)按法院之審判，固應以起訴之犯罪事實為範圍，然法院於不
    妨害事實同一之範圍內，苟於被告防禦權行使無妨礙，自亦
    仍得自由認定事實，適用法律，而變更檢察官之起訴法條，
    庶維訴訟經濟原則，復無損被告之權益保障。故事實審法院
    依調查結果所認定之被告犯罪事實，縱與檢察官起訴之事實
    並非全然一致，惟如其基本社會事實相同，法院即應在不妨
    害事實同一之範圍內，變更起訴法條而為有罪之判決，不得
    以不能證明被告有檢察官起訴之犯罪事實，而逕予諭知無罪
    。又檢察官代表國家提起公訴，依檢察一體原則，到庭實行
    公訴之檢察官如發現起訴書認事用法有明顯錯誤，固得本於
    自己確信之法律見解，於論告時變更起訴之法條，或另為其
    他適當之主張，惟其於法院調查或審理時所為之論告或主張
    ，究屬訴之追加、撤回或變更範疇，抑或僅屬為起訴效力所
    及之他部事實之擴張、或起訴事實之一部減縮，自應究明各
    該請求之性質而異其處理方式。因而除撤回起訴，使該訴訟
    關係消滅，法院無從加以裁判外，法院自不得僅就檢察官論
    告時所陳述或主張之事實為裁判，而置原起訴事實於不顧（
    最高法院95年度台上字第5401號判決要旨參照）。又檢察官
    代表國家提起公訴，依檢察一體原則，到庭實行公訴之檢察
    官如發現起訴書認事用法有明顯錯誤，固得本於自己確信之
    法律見解，於論告時變更起訴之法條，或另為其他適當之主
    張。然刑事訴訟之審判，係採彈劾主義，亦即不告不理原則
    ，法院對於被告之行為，應受審判之對象（範圍），乃指起
    訴書（或自訴狀）所記載之被告「犯罪事實」（包括與之有
    連續犯、想像競合犯、牽連犯等具有同一案件關係之犯罪事
    實）而言。起訴係一種訴訟上之請求，犯罪已經起訴，產生
    訴訟繫屬及訴訟關係，法院即有審判之權利及義務。是以若
    起訴書犯罪事實欄內，對此項行為已予以記載，即為法院應
    予審判之對象。審判之事實範圍，既以起訴之事實（包括擴
    張之事實）為範圍，如事實已經起訴而未予裁判，自屬違背
    法令，此觀刑事訴訟法第369 條第12款規定自明。訴經提起
    後，於符合同法第265 條之規定，固許檢察官得為訴之追加
    ，但仍以舊訴之存在為前提；必要時，檢察官亦得依同法第
    269 條規定，以「撤回書」敘述理由請求撤回起訴；惟單一
    案件之事實，僅就一部分事實撤回起訴，基於審判不可分之
    關係，並不生撤回效力，而犯罪事實之一部減縮（即起訴事
    實大於判決事實），應分別情形於理由內為說明，刑事訴訟
    法對此尚無所謂擬制撤回起訴之規定。又本法亦無如民事訴
    訟法設有訴之變更之規定，得許檢察官就其所起訴之被告或
    犯罪事實加以變更，其聲請變更，除係具有另一訴訟之情形
    ，應分別辦理外，並不生訴訟法上之效力，法院自不受其拘
    束。司法審判實務中，到庭實行公訴之檢察官於其提出之「
    論告書」或於言詞辯論時所為之主張或陳述，常有與起訴書
    所載犯罪事實不盡相同之情形。於此，應先究明其論告時之
    所述，究屬訴之追加、撤回或變更範疇，抑或原本係屬於起
    訴效力所及之他部事實之擴張、或起訴事實之一部減縮，而
    異其處理方式（如屬後者事實之擴張、減縮，應僅在促使法
    院之注意，非屬訴訟上之請求）。除撤回起訴已生效力，其
    訴訟關係已不存在，法院無從加以裁判外，其他各種情形，
    法院自不得僅就檢察官論告時所陳述或主張之事實為裁判，
    而置原起訴事實於不顧（最高法院95年度台上字第2633號判
    決要旨參照）。
  (二)查檢察官認被告丙○○、乙○○於上開時地以脅迫、毆打方
    式控制匡金華之行動自由，強迫匡金華與不特定男客為性交
    易行為等情，既經檢察官於起訴書犯罪事實欄內記載明確，
    足見被告丙○○、乙○○此部分犯罪事實業經檢察官提起公
    訴，本院自應就該起訴事實為裁判，而蒞庭之檢察官雖於原
    審審理時表示更正此部分之犯罪事實，然蒞庭之檢察官所為
    起訴事實之更正，究非撤回起訴，而使原訴訟關係消滅，亦
    非就此部分起訴效力所之他部事實之擴張或起訴事實之一部
    減縮，依前揭說明，本院自不得僅就檢察官論告時所陳述或
    主張之事實為裁判，而置原起訴事實於不顧，是蒞庭之檢察
    官於原審更正此部分之犯罪事實，應不生任何效力，本院仍
    應就上開原起訴範圍為有罪與否之認定，附此敘明。
八、原審以被告丙○○、乙○○之犯罪不能證明，而諭知被告丙○○、乙○○無罪之判決，經核尚無違誤。檢察官提起上訴
    ，猶執前詞，認：(一)按法院審判之對象係檢察官起訴之公訴
    事實，至檢察官以何一罪名提起公訴，對法院而言均無拘束
    力，此所以刑事訴訟法第300 條規定，科刑或免刑之判決，
    法院得就起訴之犯罪事實，變更檢察官所引應適用法條之原
    因。亦即法院在起訴犯罪事實同一性之範圍內，不受起訴法
    條之拘束，得自由認定事實，適用法律，以期訴訟經濟之要
    求，但為兼顧被告之防禦權，並符合不告不理之旨意，自須
    於公訴事實之同一性範圍內，始得為之。又由於犯罪乃侵害
    法益之行為，犯罪事實自屬侵害性之社會事實，亦即刑法加
    以定型化之構成要件事實，故此所謂「同一性」，應以侵害
    性行為之內容是否雷同，犯罪構成要件是否具有共通性為準
    ，若二罪名之構成要件具有相當程度之吻合，即可謂具有同
    一性（最高法院97年度臺上字第3640號、96年度臺非字第17
    2 號、92年度臺上字第6826號等判決要旨參照）。(二)按意圖
    使男女與他人為性交或猥褻之行為，而引誘、容留或媒介以
    營利者，處5 年以下有期徒刑；意圖營利，以強暴、脅迫、
    恐嚇、監控、藥劑、催眠術或其他違反本人意願之方法使男
    女與他人為性交或猥褻之行為者，處7 年以上有期徒刑，得
    併科30萬元以下罰金，刑法第231 條第1 項、第231 條之1
    第1 項分別定有明文。簡言之，該兩條規範之差異在於行為
    人係使男女「自願賣淫」或「強迫賣淫」，其侵害之法益均
    為社會規範下之風俗，故同列刑法妨害風化罪之章節，且二
    罪名之基本構成要件均屬相同，兩罪名具有相當程度之吻合
    ，此由法條之體系解釋亦可得知。因此，參照上開最高法院
    對於起訴事實同一性範圍之見解，伊國實務向來判決均認刑
    法第231 條、第231 條之1 之規範屬同一性事實，如犯罪事
    實無法認定被告有「強迫賣淫」之行為，亦會依刑法第231
    條規定對其究責（臺灣高等法院97年度上訴字第1079號、97
    年度上訴字第501 號、96年度上更(一)字第901 號、96年度上
    訴字第3833號、95年度上訴字第4615號判決要旨參照）。(三)
    經查，本件被告丙○○、乙○○對94年7 月間有使應召站旗
    下女子匡金華與他人為性交行為以營利一節，於偵、審時已
    坦承不諱，僅堅詞否認有以強暴、脅迫方式逼其賣淫。本案
    蒞庭檢察官審酌卷內事證認被告涉犯刑法圖利強制使人為性
    交罪之證據有所不足，乃在起訴事實同一性之範圍內變更起
    訴法條為刑法第231 條，參照伊國法院歷年來之實務見解，
    原審自應就被告所為之媒介女子與他人性交營利此同一基本
    社會事實為有罪判決，縱認被告此部分犯行與前經協商判決
    確定之事實有連續犯關係，原審亦應就此部分為免訴判決，
    方為妥適。然原審竟諭知無罪判決，顯有違誤。原判決雖謂
    「法院不得僅就檢察官論告時所陳述或主張之事實為裁判，
    而置原起訴事實於不顧」，然此適用前提在於「起訴事實」
    與「論告事實」為兩不相同之社會事實，如兩者均在犯罪事
    實同一性之範圍內，法院即應依法變更起訴法條予以審判。
    原審忽略上情而逕為無罪判決之諭知，自難認原判決合法妥
    適；指摘原判決不當。惟查，法院對於被告之行為，應受審
    判之對象（範圍），乃指起訴書所記載之被告「犯罪事實」
    ，原審蒞庭檢察官雖於原審審理時表示更正部分起訴事實，
    然我國刑事訴訟法並無「公訴之變更」或「減縮犯罪事實」
    等規定，犯罪事實有無起訴應依起訴書犯罪事實欄有無記載
    為準，本件檢察官既未撤回起訴，而使原訴訟關係消滅，亦
    非就此部分起訴事實之一部減縮，本院已不得僅就檢察官論
    告時所陳述或主張之事實為裁判，原審蒞庭檢察官更正此部
    分之犯罪事實，自不生任何效力，本院仍應就原起訴犯罪事
    實為有罪與否之認定，已如上述。再基於職權原則之理論，
    在起訴事實同一性之範圍內，對事實之法律評價，即應如何
    適用法條，如何為法律之適用，乃係法院之職權；且刑事訴
    訟法第300 條規定：「前條之判決，得就起訴之犯罪事實，
    變更檢察官所引應適用之法條」；所謂「前條之判決」係指
    同法第299 條之判決，即科刑判決、免刑判決，至於第30 1
    條之無罪判決並無適用刑事訴訟法第300 條之餘地，則在不
    擴張及減縮原訴之原則下，法院僅得就有罪判決，於不妨害
    社會基本事實同一之範圍內，自由認定事實，變更檢察官所
    引應適用之法條。查本件檢察官原起訴犯罪事實係認被告二
    人涉犯刑法第231 之1 條之罪，嗣原審蒞庭檢察官更正此部
    分之犯罪事實，並不生任何效力，已如上述，且既查無何積
    極證據足資證明被告二人所為該當檢察官起訴之刑法第231
    條之1 之罪，應為無罪之諭知，則縱刑法第231 條與第231
    條之1 兩罪之基本構成要件雖屬相同，亦無適用刑事訴訟法
    第300 條變更起訴法條之餘地，是檢察官上訴，指摘原審判
    決被告二人無罪不當，而應為免訴判決，其上訴並無理由，
    應予駁回。
據上論斷，應依刑事訴訟法第368條，判決如主文。
本案經檢察官田炳麟到庭執行職務。
中    華    民    國    99    年    5     月    20    日
            刑事第十四庭  審判長法  官  陳志洋
                                法  官  謝靜恒
                                法  官  謝靜慧
以上正本證明與原本無異。
如不服本判決，應於收受送達後10日內向本院提出上訴書狀，其
未敘述上訴之理由者並得於提起上訴後10日內向本院補提理由書
（均須按他造當事人之人數附繕本）「切勿逕送上級法院」。
                                書記官  陳泰寧
中    華    民    國    99    年    5     月    21    日

司法院資訊處製作；財團法人民間司法改革基金會備份。
